臺灣彰化地方法院刑事判決　　　　　　　　　　　　　九十三年度訴字第一八號
　　公　訴　人　臺灣彰化地方法院檢察署檢察官
　　被　　　告　甲○○
　　　　　　　　乙○○
右列被告等因違反洗錢防制法案件，經檢察官聲請簡易判決處刑（九十二年度偵字第
八二四五號、九十三年度偵緝字第二五號），本院改依簡式審判程序判決如左：
    主      文
甲○○、乙○○幫助意圖為自己不法之所有，以詐術使人將本人之物交付為常業，各
處有期徒刑陸月，如易科罰金，均以佰元折算壹日。均緩刑年。
    事      實
一、乙○○於民國九十年八月間某日，經由報章分類廣告之記載，獲知可憑交付金融
    機構存摺、印章、提款卡等物取得現款，因其當時財務狀況欠佳，乃欲以此種交
    易方式賺取經濟收入，並告知當時產後缺錢花用之友人甲○○，渠等二人乃由乙
    ○○以前開廣告刊登之電話號碼聯絡某真實姓名不詳、年約二十七、八歲之男子
    ，並偕同前往彰化縣鹿港鎮某涼亭與該名男子見面。乙○○、甲○○已預見該登
    報之人取得前揭物品之目的，係在利用存摺提領金融機構帳戶內之匯入款項，因
    該帳戶所有人名義與實際使用人不同，而可藉此躲避員警追查，可供不詳犯罪集
    團作為掩飾常業詐欺等重大犯罪所得財物之用，惟郭惠玲、甲○○在不違背其本
    意之下，竟為圖獲取不法利益，基於幫助該犯罪集團成員涉犯常業詐欺罪行之不
    確定故意，及掩飾他人重大犯罪所得之犯意聯絡，分別將乙○○所有彰化市仔尾
    郵局○二七三八六之四號帳戶、甲○○所有鹿港郵局帳號○五三七三八之七號帳
    戶存摺連同提款卡、印章交付該名男子，並分別取得現金新臺幣（下同）八千元
    至一萬五千元不等之款項，而以此等方式幫助某不詳犯罪集團從事常業詐欺之不
    法犯行，並掩飾其重大犯罪所得財物。其後該犯罪集團果基於常業詐欺之犯意，
    以郵件寄發刮刮樂中獎資訊予不特定人，使收件人誤信為真，分別依指示將約定
    款項匯入前述郭惠玲、甲○○郵局帳戶內，事後卻均未收到獎金，始知受騙。
二、案經臺灣板橋地方法院檢察署檢察官自動檢舉偵辦，並呈請臺灣高等法院檢察署
    核轉臺灣彰化地方法院檢察署檢察官偵查後，聲請簡易判決處刑，由本院改依簡
    式審判程序審理。
    理      由
一、本件被告郭惠玲、甲○○於準備程序中，先就右揭犯罪事實為有罪之陳述，且所
    犯係死刑、無期徒刑、最輕本刑為三年以上有期徒刑以外之罪，經本院合議庭依
    刑事訴訟法第二百七十三條之一第一項之規定，裁定由法官一人獨任進行簡式審
    判程序，先此敘明。
二、右揭事實，業據被告郭惠玲、甲○○於本院審理時認罪不諱，並有渠等二人前揭
    郵局帳戶之客戶歷史交易清單二份附卷可稽。而觀諸該帳戶內之資金存提紀錄，
    自九十年八月間起，即有多次單筆匯入數萬元至數十萬元不等之金額後，旋於同
    日提領一空之異常情形，顯自當時起該等帳戶即已供作犯罪集團提領詐騙所得之
    用，足徵被告二人前揭自白應屬實情。又該犯罪集團以郵件寄發刮刮樂中獎通知
    之詐財對象並非特定，以收件人各匯入數萬元乃至數十萬元不等之金額計算，其
    詐欺犯罪所得甚為可觀，應可認定該犯罪集團即有賴此詐欺取財犯罪為常業之主
    觀犯意及客觀事實。另按刑法第十三條所稱之故意本有直接故意（確定故意）與
    間接故意（不確定故意）之別，條文中「行為人對於構成犯罪之事實，明知並有
    意使其發生者」為直接故意，至於「行為人對於構成犯罪之事實，預見其發生而
    其發生並不違背其本意者」則屬間接故意；又間接故意與有認識的過失（又稱疏
    虞過失）之區別，在於二者對構成犯罪之事實雖均預見其能發生，但前者對其發
    生並不違背其本意，後者則確信其不發生。而金融機構帳戶之申請甚為簡易方便
    ，如係基於正當用途而有使用帳戶之必要，通常需用人得以自己名義申請辦理即
    可，本無假手他人之必要，更無出價八千至一萬五千元要求他人提供存摺帳戶之
    理。倘該名收購帳戶男子非將被告二人提供之存摺帳戶作為犯罪所得存提進出及
    其他不法之用途，豈須隱匿自己名義而出資收購被告二人之存摺帳戶供己使用？
    又被告二人率將自己所有存摺帳戶交予他人使用，且與該名男子毫不相識，衡之
    常情，如此乖離常態之交易行為，就一般具有相當社會經驗之人而言，當可輕易
    預見該人收購存摺係供作非法使用。再者，收購他人存摺帳戶作為被害人匯入款
    項之交易媒介，用以隱匿真正犯罪者身分及資金流向之犯罪模式，多係用於擄車
    、擄人贖款之交付或刊登廣告行騙受領詐欺所得，此乃一般使用人頭帳戶常見之
    非法利用類型，復經大眾傳播媒體再三披露，被告二人亦無從諉為不知。則該名
    男子於收購被告二人提供之存摺帳戶後，旋即用以寄發刮刮樂中獎通知詐欺得款
    ，此一常業詐欺犯罪手法仍未逸脫於被告二人幫助他人犯罪意思之外，即屬被告
    二人所預見。而被告二人提供存摺帳戶在先，縱已得悉該名男子可能作為上開犯
    罪用途，卻又容任該項犯罪行為之繼續實現，毫無積極取回前揭物品或其他主觀
    上認為不致發生該項犯罪結果之確信，足徵前揭犯罪行為自仍不違渠等二人之本
    意，被告二人即具有幫助他人常業詐欺取財犯罪之間接故意。本案事證已臻明確
    ，被告二人犯行均堪認定。
三、按被告乙○○、甲○○提供帳戶掩飾隱匿他人常業詐欺罪所得財物，即屬洗錢防
    制法所規範洗錢罪之掩飾或隱匿因自己或他人重大犯罪所得財物之構成要件行為
    （參見洗錢防制法第二條第一款、第三條第一項第五款），而非僅有幫助洗錢行
    為（臺灣高等法院九十二年上訴字第三七一二號刑事判決同此結論）。又被告二
    人犯罪後，洗錢防制法業於九十二年二月八日修正公布生效，於九十二年八月八
    日開始施行，依修正後之洗錢防制法第二條第一款、第三條第一項第五款、第九
    條第二項之規定，掩飾隱匿他人因重大犯罪所得財物，係處「七年以下有期徒刑
    ，得併科新臺幣五百萬元以下罰金」；然修正前之洗錢防制法就上開犯行，僅係
    規定處「五年以下有期徒刑，得併科新臺幣三百萬元以下罰金」；比較新舊法結
    果，以裁判前之法律即舊法有利於被告二人，依刑法第二條第一項但書之規定，
    應適用修正前之洗錢防制法第九條第一項之規定。核被告乙○○、甲○○所為，
    係犯刑法第三十條第一項、第三百四十條之幫助常業詐欺罪及修正前洗錢防制法
    第九條第一項之洗錢罪。公訴意旨對於被告二人前揭掩飾他人重大犯罪所得部分
    ，認為僅有構成幫助洗錢罪名，而不依洗錢罪之正犯論處，容有未洽，已如前述
    ，惟因社會基本事實仍屬相同，本院就此部分自應予以審理，並變更起訴法條，
    先此敘明。又被告二人對於所犯洗錢罪部分，有犯意聯絡及行為分擔，均為共同
    正犯；至於渠等二人所為幫助常業詐欺犯行，則因僅係從犯性質，依最高法院三
    十三年上字第七九三號判例要旨，並無刑法第二十八條共同正犯規定適用之餘地
    。被告二人提供帳戶之單一行為分別構成幫助常業詐欺罪及洗錢罪，為想像競合
    犯，應依刑法第五十五條之規定，從較重之幫助常業詐欺罪論處（最高法院九十
    二年度台上字第五七八一號刑事判決參照）。又被告二人係幫助他人實施常業詐
    欺罪，應依刑法第三十條第二項之規定，按常業詐欺正犯之刑減輕之。至於渠等
    二人所犯幫助常業詐欺部分犯行，雖未經公訴人於聲請簡易判決處刑書事實欄內
    詳加記載，惟此部分既與其餘業經記明公訴意旨之洗錢犯行有想像競合犯之裁判
    上一罪關係，應為起訴效力所及，且蒞庭實行公訴檢察官亦於本院審理時表明本
    案應有幫助常業詐欺罪之適用，基於審判不可分原則，本院自應併予審理，附此
    敘明。爰審酌被告二人僅因家中經濟困難，一時貪圖小利而提供存摺、印章、提
    款卡等物予他人犯罪使用，造成遭受詐騙之人追查贓款及實際犯罪行為人發生阻
    礙，對於社會治安仍具有相當之危害性，及渠等犯罪動機、目的、手段、於審理
    時尚能坦承犯行之態度、智識程度等一切情狀，分別量處如主文所示之刑，併均
    諭知易科罰金之折算標準，以示懲儆。又被告二人前未曾受有期徒刑以上刑之宣
    告，有臺灣高等法院被告全國前案紀錄表及刑案資料查註紀錄表在卷可按，其經
    此教訓，當知警惕，應無再犯之虞，本院審酌上情，認主文所宣告之刑，以暫不
    執行為宜，爰均併予宣告緩刑三年，以啟自新。
據上論斷，應依刑事訴訟法第四百五十二條、第二百七十三條之一第一項、第二百九
十九條第一項前段、第三百條，修正前洗錢防制法第九條第一項，刑法第十一條前段
、第二條第一項但書、第三百四十條、第三十條第一項前段、第二項、第五十五條、
第四十一條第一項前段、第七十四條第一款，罰金罰鍰提高標準條例第一條前段、第
二條，判決如主文。
本案經檢察官陳德芳到庭執行職務。
中    華    民    國    九十三      年      四      月      十二        日
                                臺灣彰化地方法院刑事第三庭
                                    法      官  高  文  崇
右正本證明與原本無異。
如不服本判決，應於判決送達後十日內向本院提出上訴狀( 須附繕本 )。
                                    法院書記官  謝  志  鑫
中    華    民    國    九十三      年      四      月      十九        日
洗錢防制法第九條第一項：
洗錢者，處五年以下有期徒刑，得併科新臺幣佰萬元以下罰金。
刑法第三十條：
幫助他人犯罪者為從犯，雖他人不知幫助之情，亦同。
從犯之處罰，得按正犯之刑減輕之。
刑法第三百四十條：
以犯前條之罪為常業者，處一年以上七年以下有期徒刑，得併科五千元以下罰金。
